臺灣高等法院臺中分院刑事判決　　　　99年度上訴字第2500號
上　訴　人
即　被　告　林政緯
指定辯護人　本院公設辯護人王金陵
上列上訴人即被告因違反槍砲彈藥刀械管制條例等案件，不服臺
灣臺中地方法院99年度重訴字第2093號中華民國99年11月9日第
一審判決（起訴案號：臺灣臺中地方法院檢察署99年度偵字第12
152號、移送併案審理案號：臺灣臺中地方法院檢察署99年度偵
字第15061號），提起上訴，本院判決如下：
    主  文
一原判決關於非法製造可發射子彈具殺傷力之槍枝及定執行刑部
  分，均撤銷。
二林政緯犯非法製造可發射子彈具殺傷力之槍枝罪，累犯，處有
  期徒刑陸年肆月，併科罰金新臺幣拾捌萬元，罰金如易服勞役
  ，以新臺幣壹仟元折算壹日；扣案如附表一編號1至6所示之物
  ，均沒收。又犯非法持有子彈罪，累犯，處有期徒刑柒月，併
  科罰金新臺幣肆萬元，罰金如易服勞役，以新臺幣壹仟元折算
  壹日；扣案如附表一編號7所示之物，沒收。
三其他上訴駁回（即強制及恐嚇危害安全等部分）。
四上開撤銷改判及上訴駁回部分所各處之刑，應執行有期徒刑捌
  年肆月，併科罰金新臺幣貳拾壹萬元，罰金如易服勞役，以新
  臺幣壹仟元折算壹日；扣案如附表一所示之物，均沒收。
    犯罪事實
一、林政緯前因妨害自由案件，經臺灣臺中地方法院以94年度訴
    緝字第139號判處有期徒刑5月確定，又因違反槍砲彈藥刀械
    管制條例案件，為臺灣高等法院以94年度上訴字第3576號判
    處有期徒刑1年6月，併科罰金新臺幣1萬元確定，嗣由臺灣
    高等法院以95年度聲字第896號就上開案件所處有期徒刑部
    分，裁定應執行有期徒刑1年10月確定，入監執行後，於民
    國96年3月12日縮刑期滿執行完畢。惟其並未警惕，復基於
    各別之犯意，實施下列各項犯行：
  (一)林政緯明知具有殺傷力之子彈為槍砲彈藥刀械管制條例所列
    管之違禁物，未經許可，不得持有，竟於99年4月中旬某日
    ，在臺中市第一廣場某模型槍玩具店，向真實姓名年籍不詳
    之成年人，以共計新臺幣（下同）3萬元之代價，購得原均
    不具殺傷力之仿BERRETTA廠M9型半自動手槍製造之玩具手槍
    1枝（含彈匣1個）、仿CLOCK廠27型半自動手槍製造之玩具
    手槍1枝（含彈匣1個）、玩具金屬槍管3支、不具殺傷力之
    子彈7顆（其中4顆子彈，即附表二編號1所示之子彈；另外3
    顆子彈，即後述林政緯於99年4月17日持用之子彈）、具有
    殺傷力之非制式子彈5顆【其中2顆子彈係金屬彈殼組合直徑
    8.9±0.5mm金屬彈頭而成，另有1顆子彈係金屬彈殼組合直
    徑9.0mm金屬彈頭而成，又上開8.9±0.5mm子彈2顆中之1顆
    與9.0mm子彈1顆於後述為警查獲扣案後已經鑑驗試射，鑑驗
    剩餘即如附表一編號7所示之子彈1顆，以下合稱為前開子彈
    3顆；此外所餘2顆子彈，即後述犯罪事實欄一、(三)行為所擊
    發之子彈】及附表二（編號3至6）所示之物，而先未經許可
    ，持有具殺傷力之子彈。又林政緯亦明知可發射子彈具有殺
    傷力之槍枝及槍枝之主要組成零件改造金屬槍管，均為槍砲
    彈藥刀械管制條例所管制之物品，未經主管機關許可，不得
    無故製造、持有，竟另行起意，於購入上開物品後至99年4
    月17日前之間某日，在其位於臺中市○○路○段821號9樓之9
    之租屋處（下稱上址租屋處），以其所有之銑床機1臺、固
    定器1個及六角扳手、小型鑽頭等工具1組（即附表一編號4
    至6所示之物），均以車通槍管內阻鐵之方式，同時接續將
    前開仿BERRETTA廠M9型半自動手槍製造之玩具手槍1枝製造
    成可發射子彈具有殺傷力之改造手槍（即附表一編號1所示
    之槍枝，下稱前開貝瑞塔改造手槍），將前開仿CLOCK廠27
    型半自動手槍製造之玩具手槍1枝製造成可發射子彈具有殺
    傷力之改造手槍（即附表一編號2所示之槍枝，下稱前開克
    拉克改造手槍），及將原玩具金屬槍管3支，亦皆車通槍管
    內之阻鐵，而製造成槍枝之主要組成零件（即附表一編號3
    所示之改造槍管3枝）。嗣林政緯於99年4月17日凌晨1時30
    分許，持前開克拉克改造手槍及不具殺傷力之子彈3顆，駕
    駛由其女友顏筱芸所租用車號2613-LE號小客車（廠牌為馬
    自達、車身黑色，係向不知情之汽車租賃業者劉銘緯所租用
    ，下稱前開小客車），在臺中縣太平市（已改制為臺中巿太
    平區，以下同）宜平路53號附近，以前開克拉克改造手槍內
    裝子彈之方式對空射擊其中1顆子彈（無證據證明有殺傷力
    ），並遺留該經射擊子彈之彈殼1個及子彈2顆在上址宜平路
    53號附近道路上，隨即駕駛前開小客車離開，後為當地住戶
    林德柱於同日清晨在其住處前打掃時，發現前開彈殼1個及
    均不具殺傷力之子彈2顆，而於翌日（18日）報警處理，經
    警扣得前開彈殼1個及均不具殺傷力之子彈2顆。
  (二)林政緯因與女友顏筱芸（起訴書誤載為連筱雲）爭吵，致顏
    筱芸不接聽其所撥打之電話，林政緯因認須由顏筱芸之友人
    許金玉撥打電話，始能與顏筱芸取得連繫，竟另行基於以強
    暴、脅迫使人行無義務之事之犯意，於99年5月20日下午4時
    許，持前開貝瑞塔改造手槍，至臺中市○○路○段95號之11
    即許金玉所任職之「長緣髮廊」，施強暴以右手持前開貝瑞
    塔改造手槍指向許金玉頭部太陽穴、左手勒住許金玉脖子，
    並對許金玉脅迫稱：「撥打電話給顏筱芸，否則將殺死妳」
    等語，而逼使許金玉行無義務之事，為其撥打電話給顏筱芸
    得逞。
  (三)林政緯又認其女友顏筱芸欲與之分手，係受許金玉之影響所
    致，而對許金玉至感不滿，乃另基於恐嚇危害安全之犯意，
    於99年5月21日下午5時10分許，駕駛前開小客車，在上址「
    長緣髮廊」外，持前開貝瑞塔改造手槍內裝具有殺傷力之子
    彈2顆，朝上址「長緣髮廊」置放雜物之2樓窗戶，接續擊發
    子彈2顆，均將窗戶玻璃穿透擊破（所涉毀損罪嫌未據告訴
    ），而以此加害生命、身體之事恐嚇許金玉，致許金玉心生
    畏懼而危害其安全。
二、嗣因在上址「長緣髮廊」任職之另一員工林秋蘭，於99年5
    月21日下午5時10分許前不久，甫見林政緯駕駛前開小客車
    停在「長緣髮廊」店門口，旋即聽見槍響及玻璃碎裂之聲音
    ，而外出查看，林政緯立即駕車離去，乃報警處理，經警方
    至現場調查，已得悉持槍射擊之犯罪嫌疑人即為顏筱芸之男
    友林政緯與其駕用該部小客車及其住處等情資後，於同日下
    午8時30分許，在林政緯停放前開小客車之上址租屋處地下
    室2樓停車場查獲林政緯，並當場在林政緯腰際、背包扣得
    前開貝瑞塔改造手槍、前開克拉克改造手槍、前開子彈3顆
    ，與不具殺傷力之子彈4顆、彈殼2顆（即附表二編號1、2
    所示之物）；另在林政緯之上址租屋處扣得其所有之前開銑
    床機1臺、固定器1個及六角扳手、小型鑽頭等工具1組（即
    附表一編號4、5、6所示之物），及附表二編號3至6所示之
    物，其後再就前揭林德柱報案部分，比對附近監視器錄影畫
    面，發現前開小客車於99年4月17日凌晨1時30分許，亦有途
    經臺中縣太平市○○路53號附近，進而查悉上情。
三、案經臺中市警察局第五分局報請臺灣臺中地方法院檢察署檢
    察官偵查起訴，及臺中縣警察局太平分局報請臺灣臺中地方
    法院檢察署檢察官偵查後，移送併案審理。
    理  由
一、證據能力部分：
  (一)按被告以外之人於偵查中向檢察官所為之陳述，除顯有不可
    信之情況者外，得為證據，刑事訴訟法第159條之1第2項定
    有明文。依現階段刑事訴訟法之規定，檢察官代表國家偵查
    犯罪、實施公訴，必須對於被告之犯罪事實負舉證之責，依
    法有訊問被告、證人及鑑定人之權，證人、鑑定人且須具結
    ，實務運作上，偵查中檢察官向被告以外之人所取得之陳述
    ，原則上均能遵守法律規定，不致違法取供，其可信性極高
    。又刑事訴訟法並無檢察官於偵查中訊問證人時，應予被告
    詰問機會之規定，故證人於檢察官偵查中訊問時未經被告進
    行詰問，仍有證據能力（最高法院96年度台上字第2786號判
    決意旨參照）。查本件證人許金玉、林秋蘭於檢察官訊問時
    具結後所為之陳述，未見受任何不當外力干擾或為檢察不法
    取供，上訴人即被告林政緯（下稱被告）與其辯護人於本件
    審理時亦未主張檢察官有何違背法定程序而對上述2名證人
    取供，則依前開說明，證人許金玉、林秋蘭於檢察官訊問時
    具結之陳述，具有證據能力。
  (二)次按法院或檢察官依刑事訴訟法第208條規定囑託醫院、學
    校或其他相當之機關、團體為鑑定時，祇須其以言詞或書面
    提出之鑑定報告，符合刑事訴訟法第206條第1項、第208條
    所規定之形式要件，即具有證據能力，此即屬於刑事訴訟法
    第159條第1項所稱「法律有規定」之特別情形。又刑事訴訟
    之鑑定，為證據調查方法之一種，係指由具有特別知識經驗
    之人或機關，就特別需要特殊知識經驗之事項，予以鑑識、
    測驗、研判及斷定，供為法院或檢察官認定事實之參考。刑
    事訴訟法第198條規定：「鑑定人由審判長、受命法官或檢
    察官就下列之人選任一人或數人充之：一、就鑑定事項有特
    別知識經驗者。二、經政府機關委任有鑑定職務者。」第20
    8第1項前段規定：「法院或檢察官得囑託醫院、學校或其他
    相當之機關、團體為鑑定」即本此旨。是上級檢察機關首長
    基於辦案實務需要，函示指定某類特殊案件之待鑑事項，囑
    託某一或某些特別具有該項專門知識經驗之機關，予以鑑定
    ，並非法所不許。從而，警察機關逕依該函示辦理，按諸檢
    察一體及檢察官指揮調、偵查之原則，難認於法不合（最高
    法院96年度台上字第4177號判決意旨參照）。本件扣案之槍
    彈經內政部警政署刑事警察局（下稱刑事警察局）鑑定後，
    由該局所出具之鑑定書（見99年度偵字第12152號卷第120至
    123頁、中縣太警偵字第0990042685號卷第17至18頁），係
    由警察機關依照上級檢察機關首長函示指示（查刑事警察局
    係經臺灣高等法院檢察署檢察長概括選任為有關槍砲、彈藥
    及火藥殘跡之鑑定機關）送請該局進行鑑定所得之結果，並
    已載明其鑑定方法與鑑驗之結果，而符合鑑定報告之法定記
    載要件，參照上開說明，具有證據能力。
  (三)復按照相機拍攝之照片，係依機器之功能，攝錄實物形貌而
    形成之圖像，除其係以人之言詞或書面陳述為攝取內容，並
    以該內容為證據外，照片所呈現之圖像，並非屬人類意思表
    達之言詞或書面陳述，當不在刑事訴訟法第159條第1項所規
    定「被告以外之人於審判外之言詞或書面陳述」之範圍內，
    其有無證據能力，自應與一般物證相同，端視其取得證據之
    合法性及已否依法踐行證據之調查程序，以資認定（最高法
    院97年度台上字第3854號判決意旨參照）。本案附卷之案發
    現場、查獲現場及扣押物等照片，雖非供述證據，而無傳聞
    法則之適用，但上開照片乃警方依法利用相機採證所拍攝取
    得，與被告之犯罪事實具有關聯性，且被告及其辯護人復不
    爭執其取得之合法性，並經本院依法對當事人提示並告以要
    旨而踐行調查程序，故有證據能力。
  (四)再按被告以外之人於審判外之陳述，雖不符刑事訴訟法第15
    9條之1至同條之4之規定，而經當事人於審判程序同意作為
    證據，法院審酌該言詞陳述或書面陳述作成時之情況，認為
    適當者，亦得為證據；當事人、代理人或辯護人於法院調查
    證據時，知有第159條第1項不得為證據之情形，而未於言詞
    辯論終結前聲明異議者，視為有前項之同意；乃該法第159
    條之5所明定。本件除上述具有證據能力之部分外，其餘在
    下列判決理由中所臚列被告以外之人於審判外之陳述經援引
    為證據者（包括各項書證），因檢察官、被告及其辯護人於
    本院辯論終結前，對於證據能力均不爭執，本院審酌各該證
    據作成時之狀態，也未見有非法取得之情形，且適合作為本
    案之證據使用，故依上開刑事訴訟法所定，亦均有證據能力
    。
  (五)扣案如附表一編號1至7所示之物，並非供述證據，而無傳聞
    法則之適用。惟此等物品乃警方依法所扣得，且與被告前揭
    犯罪事實具有關聯性，自有證據力。
二、實體部分：
  (一)訊據被告林政緯對於前開犯罪事實均坦承無誤，且前於警詢
    、偵查及原審法院審理時，亦皆自白而認罪在卷。經查：
  1.前揭犯罪事實業據證人許金玉、林秋蘭、劉銘緯、林德柱均
    於警詢時陳明在卷（見99年度偵字第12152號卷第21至24頁
    、中縣太警偵字第090042685號卷第5至6頁），及證人許金
    玉、林秋蘭於檢察官訊問時結證明確（見上開偵查卷第91至
    94頁），且有「長緣髮廊」2樓窗戶遭槍擊破裂之現場照片
    、警方查獲被告起出前揭槍、彈之現場照片、警方至被告住
    處起出其所有如附表一編號4至6等物品之現場照片、前開小
    客車之「車籍查詢-基本資料詳細畫面」1紙（以上見前開偵
    查卷第45至54、66、109至113頁），與警方調閱在臺中縣太
    平市○○路53號附近之監視錄影畫面而翻拍被告曾於99年4
    月17日凌晨1時30分許駕駛前開小客車行經該處之照片、前
    開小客車之中華民國小客車租賃定型化契約書影本、警方所
    繪製林德柱在宜平路53號附近拾獲前開不具殺傷力之子彈2
    顆、彈殼1個之現場圖、現場照片（以上見中縣太警偵字第
    090042685號卷第11至14、19至23頁），暨詳如附表一所示
    之物與林德柱所拾獲不具殺傷力之子彈2顆、彈殼1個等扣案
    足為證明。
  2.又前開貝瑞塔改造手槍、前開克拉克改造手槍、前開子彈3
    顆及前開改造槍管3枝，經送請刑事警察局以檢視法、性能
    檢驗法及試射法鑑驗結果，前開貝瑞塔改造手槍，認係改造
    手槍，由仿BERETTA廠製M9型半自動手槍製造之槍枝，車通
    槍管內阻鐵而成，擊發功能正常，可供擊發適用子彈使用，
    認具殺傷力；前開克拉克改造手槍，認係改造手槍，由仿CL
    OCK廠製27型半自動手槍製造之槍枝，換裝改造金屬槍管（
    金屬槍管彈室加裝金屬管）而成，擊發功能正常，可供擊發
    適用子彈使用，認具殺傷力；前開子彈3顆，認均係非制式
    子彈，其中2顆子彈係金屬彈殼組合直徑8.9±0.5mm金屬彈
    頭而成，採樣1顆試射，可擊發，其中1顆子彈係金屬彈殼組
    合直徑9.0mm金屬彈頭而成，彈係金屬彈殼組合直徑8.9±0.
    5mm金屬彈頭而成，採樣1顆試射，亦可擊發，認均具殺傷力
    ；前開改造槍管3枝，認均係改造金屬槍管（車通槍管內阻
    鐵）等情，有該局99年6月9日刑鑑字第0000000000號鑑定書
    附卷可按（見99年度偵字第12152號卷第120至123頁）。
  3.而證人林德柱所拾獲之子彈2顆，經該局鑑定後，認均係非
    制子彈，由金屬彈殼組合直徑8.9±0.5mm金屬彈頭而成，採
    樣1顆試射，無法擊發，認不具殺傷力；所拾獲之彈殼1個，
    經鑑定結果，認係非制式金屬彈殼等情節，則有該局99年5
    月17日刑鑑字第0990061023號鑑定書附卷可參（見中縣太警
    偵字第17至18頁）。
  4.再者，被告於99年5月21日下午5時10分許，在上址「長緣髮
    廊」外射擊之子彈2顆，均成功擊發，且將該髮廊2樓之窗戶
    玻璃穿透擊破等情節，有前揭卷附之現場相片可予證明（見
    99年度偵字第12152號偵查卷154至156頁）。以被告當時係
    自上址「長緣髮廊」1樓外，朝相當距離之2樓窗戶方向射擊
    ，猶能順利擊發並穿透窗戶玻璃以觀，足認此2顆子彈均具
    有殺傷力。
  5.復查前開改造槍管3枝，確係內政部依槍砲彈藥刀械管制條
    例之規定而於86年11月24日以臺（86）內警字第86570683號
    公告之槍枝主要組成零件乙節，亦有內政部99年9月16日內
    授警字第0990871832號函在卷可稽（見原審卷第34至35頁）
    。
  6.案經觀諸前開從其他方面調查所得之證據資料後，足認被告
    於警詢、偵查、原審及本院審理時，所坦承認罪等自白，顯
    與事實相符，皆可採為證據。
  7.綜上所述，本件事證明確，被告前揭未經許可持有子彈、非
    法製造可發射子彈具殺傷力之槍枝、以強暴及脅迫使人行無
    義務之事及恐嚇危害安全等犯行，均足可認定。
  (二)論罪科刑部分：
  1.按所謂製造包括創製、改造、組合、混合、化合等行為在內
    ，已損壞之零件加以修理亦屬製造，改造行為亦屬製造行為
    之一種（參見最高法院86年度臺上字第7558號、92年度臺上
    字第924號判決要旨）。則以玩具手槍改造而成可發射子彈
    具有殺傷力之槍枝，即屬槍砲彈藥刀械管制條例第4條第1項
    第1款所定其他可發射子彈具有殺傷力之槍枝。故核被告就
    前揭犯罪事實欄一、(一)之部分所為，係犯槍砲彈藥刀械管制
    條例第8條第1項之非法製造可發射子彈具殺傷力之槍枝罪、
    第13條第1項之非法製造槍枝之主要組成零件罪及第12條第4
    項之非法持有子彈罪；就前揭犯罪事實欄一、(二)之部分，係
    犯刑法第304條第1項之強制罪；就前揭犯罪事實欄一、(三)之
    部分，係犯刑法第305條之恐嚇危害安全罪。且：
  (1)非法製造可發射子彈具殺傷力之槍枝罪、非法製造槍枝之主
    要組成零件罪及非法持有子彈罪，均係侵害社會法益之罪，
    其同時製造或持有之槍枝、槍枝主要組成零件或子彈之客體
    縱令有數個，仍為單純一罪，不生想像競合問題。是被告就
    前揭犯罪事實欄一、(一)部分之犯行，雖其同時製造可發射子
    彈具有殺傷力之改造手槍為2枝（即附表一編號1、2所示之
    改造手槍），又非法製造槍枝之主要組成零件即改造金屬槍
    管有3支（即如附表一編號3所示），另所持有具殺傷力之子
    彈共計5顆，然均各為單純一罪，分別僅成立單純之一非法
    製造可發射子彈具殺傷力之槍枝罪、一非法製造槍枝之主要
    組成零件罪及一持有子彈罪。又被告非法持有可發射子彈具
    殺傷力改造手槍之低度行為，及非法持有槍枝之主要組成零
    件之低度行為，應均各為製造之高度行為所吸收，皆不另論
    罪。
  (2)復按刑法第305條之恐嚇危害安全罪，係指單純以將來加害
    生命、身體、自由、名譽、財產之事，恐嚇他人致生危害於
    安全者而言，如對於他人之生命、身體等，以現實之強暴、
    脅迫手段加以危害要挾，使人行無義務之事或妨害人行使權
    利，即應構成刑法第304條之強制罪，縱有恐嚇行為，亦僅
    屬犯強制罪之手段，無更論以恐嚇危害安全罪之餘地（最高
    法院84年度臺非字第194號判決意旨參照）。故被告就前揭
    犯罪事實欄一、(二)部分所犯者，雖有對被害人許金玉脅迫稱
    ：「撥打電話給顏筱芸，否則將殺死妳」等語，但不另論刑
    法第305條之恐嚇危害安全罪。
  (3)被告就前揭犯罪事實欄一、(一)之部分所載，其中以一製造行
    為，同時接續製造前開貝瑞塔改造手槍、前開克拉克改造手
    槍及製造屬槍枝主要組成零件之槍管3支，而觸犯上述槍砲
    彈藥刀械管制條例第8條第1項、第13條第1項等罪，構成異
    種想像競合犯，應依刑法第55條之規定，從一重依槍砲彈藥
    刀械管制條例第8條第1項之非法製造可發射子彈具殺傷力之
    槍枝罪處斷。至其所犯該條例第12條第4項之非法持有子彈
    罪部分，係於99年4月中旬某日，在臺中市第一廣場某模型
    槍玩具店，向真實姓名年籍不詳之成年人購入後，即已成立
    ；此與其後來將另外購得之玩具手槍2枝、玩具金屬槍管3支
    ，均車通槍管內之阻鐵，而製造成具有殺傷力之改造手槍及
    屬槍枝主要組成零件之槍管，不論其行為之原因、時點及態
    樣，均迥然有別，自非同一行為，而無亦構成想像競合犯可
    言。
  (4)再按未經許可持有槍、彈，一經持有即成立犯罪；至其持有
    之繼續乃行為之繼續，俟持有行為終了為止，僅屬一個持有
    行為，不得割裂論罪。若以之犯他罪，兩罪間之關係如何，
    應視開始持有之原因為斷。如原僅為單純持有，嗣始起意持
    之犯他罪；或意圖犯某罪而持有，卻持之犯他罪，因其持有
    之初即已成立犯罪，應與另犯之他罪分論併罰（參見最高法
    院90年度臺上字第684號判決要旨）。本件被告製造並單純
    持有前開貝瑞塔改造手槍後，因與其女友顏筱芸之感情問題
    ，始另持前開貝瑞塔改造手槍分別遂行前揭強制及恐嚇危害
    安全等犯行，業如前述。故被告所犯非法製造可發射子彈具
    殺傷力之槍枝、非法持有子彈及刑法之強制、恐嚇危害安全
    等4罪，因犯意、行為互殊，應分論併罰。
  (5)被告前因妨害自由案件，經臺灣臺中地方法院以94年度訴緝
    字第139號判處有期徒刑5月確定，又因違反槍砲彈藥刀械管
    制條例案件，為臺灣高等法院以94年度上訴字第3576號判處
    有期徒刑1年6月，併科罰金新臺幣1萬元確定，嗣由臺灣高
    等法院以95年度聲字第896號就上開案件所處有期徒刑部分
    ，裁定應執行有期徒刑1年10月確定，入監執行後，於96年3
    月12日縮刑期滿執行完畢等事實，有臺灣高等法院被告前案
    紀錄表、臺灣臺中地方法院檢察署刑案資料查註紀錄表附卷
    可按，其受上開有期徒刑之執行完畢後，5年以內故意再犯
    本案有期徒刑以上之各罪，均為累犯，應依刑法第47條第1
    項之規定，分別加重其刑（其中非法製造可發射子彈具殺傷
    力之槍枝罪中法定刑為無期徒刑部分，依法不得加重）。
  (6)被告於前揭犯罪事實欄一、(三)之部分所持有業經擊發而具殺
    傷力之子彈2顆，雖未據檢察官起訴論以非法持有子彈罪，
    ，然此部分事實與檢察官起訴被告未經許可持有前開子彈3
    顆之犯行具單純一罪之關係，為起訴效力所及，故本院併予
    審酌。又臺灣臺中地方法院檢察署檢察官所移送併案審理之
    99年度偵字第15061號部分，即被告於99年4月17日凌晨1時
    30分許，在上址宜平路53號附近持有前開克拉克改造手槍之
    事實，核屬業經起訴部分即被告持有前開克拉克改造手槍繼
    續行為中之一部分，二者為同一持有行為，且與所起訴被告
    同時接續製造前開貝瑞塔改造手槍、前開克拉克改造手槍之
    犯行，亦有高低度吸收之實質上一罪關係，同為起訴效力所
    及，是本院亦併予審理，附此敘明。
  (7)被告雖陳稱：我在上址租屋處地下室2樓停車場時，警察是
    和我巧遇，警察叫我的名字，我一轉身警察就過來抓我，我
    先跟警察說槍在背包裡面，警察問我手伸進去身上做什麼，
    我說我身上還有一把槍可能會走火，我手要伸進去身上時，
    警察不讓我伸手，警察問我槍枝在那裡，是我告訴警察槍枝
    的位置，警察再問我槍枝那裡來的，是我主動向警察自首說
    是我自己改造的等語。辯護人亦為其辯護略以：被告於前揭
    時地為警查獲時，警察僅查悉被告涉有前揭犯罪事實欄一、
    (三)之槍擊案，尚未知悉被告持有之槍枝係由被告改造而來，
    被告為警查獲時係主動向警供述其有改造槍枝之行為，則被
    告本案製造改造手槍之犯行，應符合自首之規定等語。惟以
    ：
  按刑法第62條所規定之自首，以對於未發覺之罪，向有偵查
    權之機關或公務員自承犯罪，進而接受裁判為要件。是具有
    實質上一罪或裁判上一罪關係之犯罪，倘其中一部分犯罪已
    先被有偵查權之機關或公務員發覺，行為人方就其餘未被發
    覺之部分，自動供認其犯行時，即與上開自首之要件不符。
    倘行為人「持有」槍枝之行為若已先被發覺，被告方供認其
    「製造」槍枝之行為，自不應認有自首之效力（最高法院99
    年度臺上字第150、第2649號、97年度臺上字第2045號、96
    年度臺上字第1821號等判決要旨參照）。
  而前揭於99年5月21日下午8時30分許，在上址租屋處地下室
    2樓停車場處查獲被告之警察即證人謝明威固於原審結證稱
    ：我們在地下室當場逮捕林政緯時，林政緯身上有改造手槍
    ，我們問林政緯槍枝是制式的還是改造的，林政緯說是自己
    改造的；林政緯自行改造槍枝這部分，是林政緯在地下室現
    場有說槍枝是自己改造的，林政緯說出來之後，警察才知道
    槍枝是林政緯改造的等語（見原審卷第53至54頁）。但被告
    實施前揭犯罪事實欄一、(三)之犯行時，在上址「長緣髮廊」
    任職之另一員工即證人林秋蘭，因於99年5月21日下午5時10
    分許前不久，甫見林政緯駕駛前開小客車停在「長緣髮廊」
    店門口，旋即聽見槍響及玻璃碎裂之聲音，而外出查看，林
    政緯立即駕車離去，乃報警處理等事實，業據證人林秋蘭於
    警詢及偵查證述明確（見99年度偵字第12152號卷第22至24
    、93至94頁）。再參以證人謝明威於原審審理時明確結證：
    警察在地下室停車場逮捕林政緯之前，就知道林政緯有涉及
    上址「長緣髮廊」槍擊案及持有槍枝的犯嫌；警察於99年5
    月21日受理報案後，有去上址「長緣髮廊」查訪，並有調閱
    監視器錄影畫面，發現林政緯使用的車輛，且知道林政緯與
    其女朋友有吵架，林政緯於99年5月21日到「長緣髮廊」開
    槍的前一天，就已經有去「長緣髮廊」恐嚇其女朋友的同事
    ，但該次被害人沒有報案；警察查訪「長緣髮廊」獲得的情
    資而鎖定林政緯後，是林政緯的女朋友告訴警察當時林政緯
    是居住在上址租屋處及林政緯使用車輛在上址租屋處地下停
    車場停車的位置，我們才知道到該地下停車場等語（見原審
    卷53至55頁），並有前開小客車於99年5月21日16時54分行
    經上址「長緣髮廊」附近之監視器錄影畫面翻拍相片1張附
    卷足憑（見99年度偵字第12152號偵查卷118頁）。足認被告
    為警查獲前，警察已查悉並鎖定被告涉犯前揭持有槍枝、子
    彈並擊發子彈而擊破上址「長緣髮廊」2樓窗戶之事實，甚
    為明確。準此以解，被告持有槍枝之行為既已先被警察發覺
    ，縱其為警查獲後已主動供認前揭製造槍枝之犯行，然參諸
    前開說明，尚不構成自首甚明，而無從就此部分所犯減輕其
    刑。
  2.原判決以被告所犯非法製造可發射子彈具殺傷力之槍枝部分
    ，罪證明確，而予論科，固非無見。惟查，被告所犯非法持
    有子彈罪部分，與其非法製造可發射子彈具殺傷力之槍枝部
    分，並無想像競合犯之關係，其理已見前述，原判決依刑法
    第55條論以想像競合犯之裁判上一罪，尚有未合。故被告就
    所犯非法製造可發射子彈具殺傷力之槍枝部分提起上訴，仍
    爭執其已符合自首之要件，應減輕其刑，及稱其亦符合槍砲
    彈藥刀械管制條例第18條第4項應減免其刑之規定云云，固
    無理由，然原判決此部分適用法則既有不當，未就被告非法
    持有子彈部分諭知罪刑，即應由本院予以撤銷改判，且不受
    刑事訴訟法第370條不利益變更禁止原則之拘束，另其所定
    應執行刑部分，因已失所憑藉，應併予撤銷。爰審酌被告素
    行非佳，其非法製造可發射子彈具殺傷力之槍枝、非法製造
    槍枝之主要組成零件及持有子彈等行為，對社會治安潛在危
    害不輕，並再參考被告所製造之改造槍枝、槍枝主要組成零
    件及持有之子彈等數量，及斟酌其犯罪動機、目的、智識程
    度與始終坦承犯行之態度等一切情狀，而就其所犯非法製造
    可發射子彈具殺傷力之槍枝、非法持有子彈等2罪，分別量
    處如主文第2項所示之刑，及就科處之罰金刑部分，均諭知
    如易服勞役之折算標準。原審公訴人復請求依刑法第90條第
    1項之規定，宣告被告應於刑之執行前，令入勞動場所，強
    制工作（見原審卷第31至32頁之補充理由書所載）。惟查，
    本件尚乏積極適合之事證可認被告確有犯罪之習慣或因遊蕩
    或懶惰成習而犯罪，難認其已符合刑法第90條第1項所規定
    之要件，尚無從宣付此項保安處分，應予敘明。關於沒收部
    分：
  (1)有關被告前揭犯罪事實欄一、(一)部分之犯行，扣案之前開貝
    瑞塔改造手槍（即如附表一編號1所示）、前開克拉克改造
    手槍（即如附表一編號2所示）、前開改造槍管3枝（即如附
    表一編號3所示）及前開子彈3顆中鑑驗剩餘之子彈1顆（即
    如附表一編號7所示），均係違禁物，應依刑法第38條第1項
    第1款之規定，宣告沒收。另扣案之銑床機1臺、固定器1個
    及六角扳手、小型鑽頭等工具1組（即如附表一編號4、5、6
    所示之物），則為被告所有、供犯非法製造前開貝瑞塔改造
    手槍、前開克拉克改造手槍及前開改造槍管3枝等犯行所用
    之物，業據被告陳明在卷，爰依刑法第38條第1項第2款之規
    定，均予宣告沒收。至於前開子彈3顆中經鑑驗試射之子彈2
    顆，於試射後已無殺傷力，另被告所持有經擊發以擊破上址
    「長緣髮廊」2樓窗戶之子彈2顆，亦已無殺傷力，均非違禁
    物，故皆不予沒收。
  (2)另經證人林德柱報警而扣得之前開彈殼1個、子彈2顆，及被
    告於99年5月21日為警查獲後，併在上址租屋處地下室2樓停
    車場、上址租屋處所扣得如附表二所示之物，均不具殺傷力
    ，也均非屬槍砲之主要組成零件，此有前揭卷附內政部警政
    署刑事警察局99年5月17日刑鑑字第0990061023號鑑定書（
    就前開彈殼1個、均不具殺傷力子彈2顆部分）、該局99年6
    月9日刑鑑字第0000000000號鑑定書及內政部99年9月16日內
    授警字第0990871832號函各1件附卷可明。因上述物品均非
    違禁物，也與被告本件犯行無關，即無從予以沒收。
  3.另原判決認被告所犯刑法之強制及恐嚇危害安全等罪部分，
    事證明確，遂適用刑法第304條第1項、第305條、第47條第1
    項、第38條第1項第1款、刑法施行法第1條之1第1項、第2項
    前段等規定，審酌被告不思以理性正當方式處理與其女友間
    之感情問題，竟以本案製造之前開貝瑞塔改造手槍，作為對
    其女友之友人即被害人許金玉遂行前揭強制犯行及恐嚇危害
    安全犯行之犯罪工具使用，除對被害人許金玉造成現實惡害
    ，使被害人許金玉心理蒙受恐懼陰影外，犯罪手段並非平和
    ，對社會治安危害情節甚重，殊值非難，再兼衡酌被告犯後
    尚知醒悟、坦承犯行，及其犯罪動機、目的、智識程度等一
    切情狀，分別量處有期徒刑1年2月、10月，及將扣案附表一
    編號1所示之改造槍枝宣告沒收，核其採證認事及用法，並
    未違反一般經驗法則、論理法則與證據法則，所為量刑亦屬
    妥適，尚無違反罪刑相當原則、比例原則及平等原則，自應
    予維持。被告就此2罪部分，雖以其當時與女友吵架，女友
    又患有重鬱症，留言要自殺，不知去向，致其情急犯錯，深
    感悔悟，請酌情減輕其刑等為由，提起上訴，然原審之量刑
    既無不妥，已見上述，且被告此部分上訴理由亦不足認為原
    審之量刑有何不當，而應予撤銷改判，則被告就此2罪所為
    上訴，即無理由，應均予駁回。至前開所撤銷改判，及被告
    上訴經駁回部分所各處之刑，則定其應執行之刑如主文第4
    項所示，罰金部分並諭知易服勞役折算之標準。
據上論斷，應依刑事訴訟法第368條、第369條第1項前段、第364
條、第299條第1項前段，槍砲彈藥刀械管制條例第8條第1項、第
13條第1項、第12條第4項，刑法第11條前段、第55條前段、第47
條第1項、第42條第3項前段、第51條第5款、第7款、第38條第1
項第1款、第2款，判決如主文。
本案經檢察官許睦坪到庭執行職務。
中    華    民    國   100    年    2     月    17    日
            刑事第九庭  審判長法  官  江  德  千
                              法  官  陳  宏  卿
                              法  官  莊  深  淵
以上正本證明與原本無異。
非法製造可發射子彈具殺傷力之槍枝、非法持有子彈等部分，均
得上訴。
強制及恐嚇危害安全等部分，均不得上訴。
如不服本判決應於收受送達後十日內向本院提出上訴書狀，其未
敘述上訴之理由者，並得於提起上訴後十日內向本院補提理由書
（均須按他造當事人之人數附繕本）「切勿逕送上級法院」。
                              書記官  陳  振  海
中    華    民    國   100    年    2     月    18    日
附表一：
┌──┬────────────────────┬──────────┐
│編號│       扣案物品名稱及數量               │   備         註    │
├──┼────────────────────┼──────────┤
│ 1  │改造手槍壹枝【仿BERETTA廠製M9型半自動手 │即內政部警政署刑事警│
│    │槍製造之槍枝，車通槍管內阻鐵而成，擊發功│察局99年6月9日刑鑑字│
│    │能正常，可供擊發適用子彈使用（含彈匣壹個│第0000000000號鑑定書│
│    │），槍枝管制編號第0000000000號】。      │鑑定結果第一之(一)點所│
│    │                                        │示。                │
├──┼────────────────────┼──────────┤
│ 2  │改造手槍壹枝【仿CLOCK廠製27型半自動手槍 │即前開鑑定書鑑定結果│
│    │製造之槍枝，換裝改造金屬槍管（金屬槍管彈│第一之(二)點所示。    │
│    │室加裝金屬管）而成，擊發功能正常，可供擊│                    │
│    │發適用子彈使用（含彈匣壹個），槍枝管制編│                    │
│    │號第0000000000號】。                    │                    │
├──┼────────────────────┼──────────┤
│ 3  │改造槍管參枝。                          │即前開鑑定書鑑定結果│
│    │                                        │第六點所示。        │
├──┼────────────────────┼──────────┤
│ 4  │銑床機壹臺。                            │見99年度偵字第12152 │
│    │                                        │號偵查卷33頁扣押物品│
│    │                                        │目錄表。            │
├──┼────────────────────┼──────────┤
│ 5  │固定器壹個。                            │同上                │
├──┼────────────────────┼──────────┤
│ 6  │工具（含六角扳手、小型鑽頭等工具）壹組。│同上                │
├──┼────────────────────┼──────────┤
│ 7  │鑑驗剩餘之非制式子彈壹顆（由金屬彈殼組合│即前開鑑定書鑑定結果│
│    │直徑8.9±0.5mm金屬彈頭而成）。          │第二之(一)點所示。    │
└──┴────────────────────┴──────────┘
附表二：
┌──┬────────────────────┬──────────┐
│編號│       扣案物品名稱及數量               │   備         註    │
├──┼────────────────────┼──────────┤
│ 1  │不具殺傷力之子彈四顆。                  │詳99年度偵字第12152 │
│    │                                        │號偵查卷28頁扣押物品│
│    │                                        │目錄表。併見內政部警│
│    │                                        │政署刑事警察局99年6 │
│    │                                        │月9日刑鑑字第0990074│
│    │                                        │568號鑑定書鑑定結果 │
│    │                                        │第二之(二)、(三)、(四)、(六)│
│    │                                        │點所示。            │
├──┼────────────────────┼──────────┤
│ 2  │彈殼二個。                              │詳99年度偵字第12152 │
│    │                                        │號偵查卷28頁扣押物品│
│    │                                        │目錄表，併見前開鑑定│
│    │                                        │書鑑定結果第四點所示│
│    │                                        │，及內政部99年9月16 │
│    │                                        │日內授警字第09908718│
│    │                                        │32號函。            │
├──┼────────────────────┼──────────┤
│ 3  │槍枝零組件一批（含槍枝半成品一枝）。    │詳99年度偵字第12152 │
│    │                                        │號偵查卷33頁扣押物品│
│    │                                        │目錄表，併見前開鑑定│
│    │                                        │書鑑定結果第五點所示│
│    │                                        │，及內政部99年9月16 │
│    │                                        │日內授警字第09908718│
│    │                                        │32號函。            │
├──┼────────────────────┼──────────┤
│ 4  │彈殼半成品三包。                        │詳99年度偵字第12152 │
│    │                                        │號偵查卷33頁扣押物品│
│    │                                        │目錄表，併見前開鑑定│
│    │                                        │書鑑定結果第三點所示│
│    │                                        │，及內政部99年9月16 │
│    │                                        │日內授警字第09908718│
│    │                                        │32號函。            │
├──┼────────────────────┼──────────┤
│ 5  │彈頭一包。                              │詳99年度偵字第12152 │
│    │                                        │號偵查卷33頁扣押物品│
│    │                                        │目錄表，併見前開鑑定│
│    │                                        │書鑑定結果第七點所示│
│    │                                        │，及內政部99年9月16 │
│    │                                        │日內授警字第09908718│
│    │                                        │32號函。            │
├──┼────────────────────┼──────────┤
│ 6  │底火二包。                              │詳99年度偵字第12152 │
│    │                                        │號偵查卷33頁扣押物品│
│    │                                        │目錄表，併見前開鑑定│
│    │                                        │書鑑定結果第八點所示│
│    │                                        │，及內政部99年9月16 │
│    │                                        │日內授警字第09908718│
│    │                                        │32號函。            │
└──┴────────────────────┴──────────┘